【裁判字號】    97,上易,411
【裁判日期】    970903
【裁判案由】    竊盜
【裁判全文】
臺灣高等法院臺南分院刑事判決         97年度上易字第411號
上  訴  人  臺灣臺南地方法院檢察署檢察官
被      告  乙○○
上列上訴人因被告竊盜案件，不服臺灣臺南地方法院97年度易字
第108號中華民國97年5月16日第一審判決（起訴案號：臺灣臺南
地方法院檢察署96年度偵字第17127、17128號），提起上訴，本
院判決如下：
    主  文
上訴駁回。
    理  由
一、公訴意旨略以：被告乙○○意圖為自己不法之所有，於民96
    年3月27日，在不詳處所，以客觀上具危險性之破壞剪、美
    工刀、鐵條等物，竊取台灣電力股份有限公司（以下簡稱台
    電公司）之銅玻璃電線後逃逸，並聯絡約同知情之甲○○（
    經檢察官另提起公訴）駕駛自小客車C8-2091號前往鹿草鄉
    後寮村台82線887.4涵洞載運贓物，並載被告乙○○離去。
    嗣於同日18時在嘉義縣鹿草鄉三角村104號前，因員警攔檢
    ，被告乙○○畏罪逃逸，甲○○則被當場發現車廂內放有上
    開失竊台電電線及破壞剪2支、美工刀5支、美工刀片3盒、
    安全帶1條、鐵條11支、膠帶10個、噴燈瓦斯瓶1瓶等竊盜工
    具而查獲，因認被告乙○○此部分涉有刑法第321條第1項第
    3款之攜帶兇器加重竊盜罪嫌。
二、按犯罪事實應依證據認定之，無證據不得認定犯罪事實；不
    能證明被告犯罪者，應諭知無罪之判決，刑事訴訟法第154
    條第2項、第301條第1項分別定有明文。次按訴訟上證明之
    證據資料，須於通常一般之人均不致有所懷疑，而得確信其
    為真實之程度者，始得據為有罪之認定，倘其證明尚未達到
    此一程度，而有合理之懷疑存在，根據「罪證有疑，利於被
    告」之證據法則，即無從為被告有罪之確信，法院即應為無
    罪之判決，最高法院76年臺上字第4986號判例意旨可資參照
    。
三、惟訊據被告乙○○堅決否認有竊取台電公司電線犯行，辯稱
    ：當日伊係搭乘甲○○所駕駛之C8-2091號自小客車前往鹿
    草鄉三角村104號探訪戒毒中之友人黃安何，伊見警察前來
    逮捕甲○○時，因伊平日有施用毒品行為擔心為警要求採尿
    而遭查獲，故而先行離開，伊並未竊取台電公司之電線，扣
    案竊盜工具亦非伊所有等語。
四、經查，檢察官認被告乙○○此部分涉有竊取台電公司電線罪
    嫌，無非係以：共同被告甲○○於警詢、偵訊之證述。
    證人即台電公司服務人員王水福之供述。贓物領據。竊
    盜工具破壞剪2支、美工刀5支、美工刀刀片3盒、安全帶1條
    、鐵條11支、膠帶10個、噴燈瓦斯瓶1瓶扣案。贓物及現
    場照片附卷等，為其論據。
五、然查：
  (一)上述證人王水福之供述、贓物領據、扣案竊盜工具及照片等
    證據（即檢官所提至所示證據），均僅能證明「系爭電
    線遭人竊取，並於96年3月27日18時許在嘉義縣鹿草鄉三角
    村104號前，於甲○○所駕駛自小客車內為警查獲」之過程
    ，尚無從證明被告乙○○是否參與下手竊取該等電線之事實
    。因此，本件檢察官顯係以共同被告甲○○於警詢、偵查中
    之供述，據為被告乙○○本件共犯竊盜電線行為之唯一證據
    。
  (二)又共同被告甲○○於警詢及偵訊時雖均指證：系爭電線乃被
    告乙○○將之搬運放置在渠所駕駛之自小客車內，且渠未並
    參與下手盜剪電線等語。然甲○○上開供述：即被告乙○○
    於其他不詳處所竊得台電公司之銅玻璃電線後，再以不詳方
    式搬運至鹿草鄉後寮村台82線887.4涵洞內，之後再聯絡邀
    約知情之甲○○駕駛自小客車前去載運贓物等情節，殊違常
    理。而甲○○於96年6月27日在台南縣警察局白河分局偵查
    隊接受司法警察詢問時，供承：渠之前於95年11月底偕同案
    外人鄭明輝同往台南縣白河鎮竹門里山區盜取台電公司之電
    線（見偵卷第31頁），核與證人鄭明輝於警詢中證述情形相
    符（同卷第27頁背面），堪認共同被告甲○○於95年底前後
    ，亦曾從事竊取台電電線之犯罪行為。參以本件失竊電線與
    扣案犯罪工具係在甲○○所管領駕駛之自小客車內遭警查獲
    ，依客觀情狀，犯罪嫌疑最重、最可能為下手實施竊盜行為
    者，乃甲○○而非被告乙○○。再參以到場逮捕甲○○之司
    法警察劉永得亦於原審到庭證述：渠之所以到場查緝，乃獲
    線報指稱甲○○及其同夥可能涉有竊取電線以供出售之行為
    等語（見原審卷第56頁）。益徵甲○○存有為謀脫罪而卸責
    嫁禍予被告乙○○之高度可能，該等自己亦曾下手竊取台電
    電線且犯嫌重大之共同被告所為片面而單一之指證，自不足
    憑以遽認為真實，且不因該共同被告是否係自警察逮捕時即
    行指證或正式接受警詢製作筆錄始為指證而有所不同。此亦
    即何以共同被告甲○○經迭次傳拘未到之原因。
  (三)至於證人警員劉永得於原審審理時雖到庭另證述：被告乙○
    ○有於渠逮捕甲○○時趁隙離去之過程。然被告乙○○係有
    施用毒品前科及習性之人，有臺灣高等法院被告全國前案紀
    錄表存卷可參，則被告乙○○辯稱因有施用毒品行為而躲避
    警察盤查，以免被要求採尿而遭查獲施用毒品行為，並非無
    可信之理。
六、綜上各節，本件檢察官據以起訴被告乙○○竊取台電電線之
    事證，經法院綜合判斷結果，尚不足使法院獲致被告乙○○
    有罪事實之確信，揆諸前述最高法院76年臺上字第4986號判
    例意旨，即應為被告無罪判決之諭知。原審基上，因而為被
    告乙○○此部分無罪之諭知，其認事用法尚無不合，檢察官
    上訴意旨仍執陳詞指摘原判決此部分違誤不當，為無理由，
    應予駁回。
據上論結，應依刑事訴訟法第368條，判決如主文。
本案經檢察官劉得鉦到庭執行職務。
中    華    民    國    97    年    9     月    3     日
                  刑事第二庭    審判長法  官  葉居正
                                      法  官  洪碧雀
                                      法  官  郭千黛
以上正本證明與原本無異。
不得上訴。
                                      書記官  尤乃玉
中    華    民    國    97    年    9     月    4     日


司法院資訊處製作；財團法人民間司法改革基金會備份。
